【裁判字號】    99,訴,549
【裁判日期】    991117
【裁判案由】    妨害性自主罪
【裁判全文】
臺灣高雄地方法院刑事判決               99年度訴字第549號
公  訴  人  臺灣高雄地方法院檢察署檢察官
被      告  丙○○
指定辯護人  本院公設辯護人 陳信凱
上列被告因妨害性自主案件，經檢察官提起公訴（99年度偵字第
8062號），本院判決如下：
   主  文
丙○○犯乘機性交罪，累犯，處有期徒刑肆年。
   事  實
一、丙○○前因毒品危害防制條例案件，經臺灣臺東地方法院96
    年度簡字第42號判決判處有期徒刑6 月，嗣經減刑為有期徒
    刑3 月確定，甫於民國97年6 月28日執行完畢出監。詎其仍
    不知悔改，於99年3 月2 日凌晨4 、5 時左右，見代號0000
    -0000 （真實姓名年籍詳卷，下稱甲○）深夜獨自一人在高
    雄縣路竹鄉路○○路13號電塔前逗留，遂前往攀談，於言談
    間知悉其為精神障礙之人，竟基於趁機性交之犯意，先佯以
    關心之意，藉機與甲○聊天，隨後趁甲○欠缺健全之性自主
    判斷能力，不知抗拒之際，將甲○壓躺在前開地點之椅子上
    ，以手撫摸，親吻甲○之胸部、性器等處，並以其手指插入
    甲○性器內之方式，對甲○為性交行為1 次得逞。隨後又承
    前犯意，將甲○載回丙○○位於高雄縣岡山鎮○○里○○路
    51 巷12 號住處房間內，將甲○之衣服及褲子脫到僅剩內褲
    後加以親吻，並以手撫摸甲○之胸部、性器等處。嗣丙○○
    於同日10時許，欲將甲○載返她家途中為代號0000-0000A（
    即甲○之父，真實姓名年籍詳卷）發現，經代號0000-0000A
    報警處理，始悉上情。
二、案經甲○、甲○之父訴由高雄縣政府警察局岡山分局報請臺
    灣高雄地方法院檢察署檢察官偵查起訴。
    理  由
壹、證據能力部分
一、按被告以外之人於審判外之陳述雖不符刑事訴訟法第159 條
    之1 至之4 等4 條之規定，而經當事人於審判程序同意作為
    證據，法院審酌該言詞陳述或書面陳述作成時之情況，認為
    適當者，亦得為證據；當事人、代理人或辯護人於法院調查
    證據時，知有刑事訴訟法第159 條第1 項不得為證據之情形
    ，而未於言詞辯論終結前聲明異議者，視為有前項之同意，
    同法第159 條之5 定有明文。本件證人即告訴人甲○、甲○
    之父於警詢中所為陳述，其等性質雖屬傳聞證據，惟其等所
    為之上開警詢筆錄內容，業經本院審理時予以提示並告以要
    旨，且各經檢察官、辯護人及被告表示意見。當事人或辯護
    人已知上述筆錄乃傳聞證據，且均未於言詞辯論終結前對該
    筆錄內容異議，依上開規定，是其等於警詢中之證言應具有
    證據能力。
二、按被告以外之人於偵查中向檢察官所為陳述，除顯有不可信
    之情況者外，得為證據，同法第159 條之1 第2 項定有明文
    。本件證人甲○、甲○之父於檢察官偵查中所為之陳述，其
    等未曾提及檢察官在偵查時有不法取供之情形，反對該項供
    述得具有證據能力，亦未釋明上開供述有顯不可信之情況，
    依上說明，其等於偵查中之證言自均具有證據能力。
貳、實體判決理由部分
    訊據被告丙○○固供稱伊先與甲○在高雄縣路竹鄉路○○路
    13號電塔前椅子上聊天，隨後才在該處及住處親吻甲○嘴巴
    、胸部，並出手撫摸甲○胸部等語，惟矢口否認乘機性交之
    犯行，並辯稱：伊與甲○聊天過程，並不知道她精神異常，
    及伊僅出手撫摸甲○臉部、胸部，及撫摸她下體體毛，但未
    摸到下體，更未將手指插入其性器云云。經查：
一、甲○因罹患精神分裂症，屬中度精神障礙之患者，有卷附甲
    ○身心障礙手冊影本（偵卷彌封袋內）可稽。而被告於警詢
    及檢察官訊問時先後供稱伊與甲○談話中有感覺到她腦筋有
    一點問題…甲○當時精神不是很好，語無倫次說不出家住哪
    裡等語（警卷第16頁、偵卷第10頁），顯見案發當時被告從
    與甲○之對話中，即可清楚察覺甲○之精神狀態顯與常人有
    異。另本院委託財團法人臺灣省私立仁愛之家附設慈惠醫院
    對甲○案發當時之精神狀態鑑定，認甲○案發當時因受到精
    神疾病影響，對行為之辨識能力有顯著減低之情，亦有該院
    99年8 月10日99附慈精字第0992623 號函檢送之鑑定報告1
    份在卷可稽（本院卷第80至85頁）。是本件案發當時，甲○
    因受罹患精神分裂症之精神疾病影響，對性自主判斷之行為
    能力有顯著減低之情，應堪認定。
二、被告案發當晚先在高雄縣路竹鄉路○○路13號電塔前椅子上
    親吻及以手撫摸甲○之胸部、性器，並將手指插入甲○之性
    器內，隨後將甲○載回被告住處後，又續親吻甲○胸部、下
    體之事實，業據證人甲○於警詢、檢察官訊問及本院審理時
    具結證述在卷（警卷第2 至4 頁、偵卷第19至20頁、本院卷
    第146 至149 、156 至157 頁），而證人0000-0000A於警詢
    ，及檢察官訊問時亦具結證稱甲○回家後即告知被告以手指
    插入她下體性器內等語（警卷第8 頁、偵卷第21頁），而甲
    ○及其父0000-0000A案發前與被告並不相識，亦無宿怨，衡
    情應均無設詞構陷被告之理，是其等上揭證詞內容，亦應堪
    採信。
三、被告雖辯稱伊不知道甲○精神異常云云。惟查，被告於警詢
    及檢察官訊問時先後供稱與甲○談話中有感覺到她腦筋有一
    點問題（警卷第16頁）、甲○當時精神不是很好，語無倫次
    說不出家住哪裡等語（偵卷第10頁），顯見被告於案發前與
    甲○聊天之際，即可從與甲○言談中清楚知悉甲○之精神狀
    態異於常人，是被告於本院審理中改口辯稱伊不知道甲○精
    神異常云云，顯與事後卸責之詞，不足採信。被告另辯稱伊
    未以手指插入她下體性器內云云。經查，被告案發當日於警
    詢及檢察官訊問時均僅供稱在椅子上只有摸甲○臉及隔著衣
    服摸她胸部，及在住處摸她背部、胸部（警卷第13、14頁、
    偵卷第10頁），隨後於99年3 月26日偵查檢察官偵訊時供稱
    在電塔那邊只有摸甲○胸部，及隔著衣服摸她大腿及下體，
    沒有伸進去（偵卷第26頁），及於本院審理時供稱將手伸進
    甲○褲子裡，但只有摸到她的陰毛云云（本院卷第143 頁）
    ，前後針對究竟出手撫摸甲○身體何處部位，及有無將手伸
    進甲○褲子內撫摸甲○下體，供述不一，所辯是否值採，即
    非無疑。而從證人甲○自警詢時即證稱被告將手伸到我衣服
    裡面一直摸我胸部，還用嘴親我全身上下及乳頭…接著有把
    手伸到我的褲子裡面摸我下體，還把手指頭插入我的陰道內
    （警卷第3 頁），在檢察官訊問時也具結證稱被告把我壓在
    椅子上，將手伸進我的衣服裡面，摸我胸部跟下體…又親我
    下體，也有用手指插進去我的陰道（偵卷第19頁），及在本
    院審理時仍具結證稱被告在椅子上摸我胸部，還有親我下體
    ，先隔著褲子摸我下體，又將手伸進褲子內摸我的生殖器，
    最後將手伸進生殖器內（本院卷第146 至149 頁），前後針
    對被告除撫摸及親吻其胸部、下體性器外，甚至還以手指插
    入其下體性器內之證述，始終一致，應堪採信。另從案發當
    日甲○前往義大醫院診斷結果：「左下頸部紅色抓痕或吻痕
    ，1. 5×1 公分，『陰道6 點鐘紅腫裂傷明顯』」，亦有卷
    附財團法人義大醫院受理疑似性侵害事件驗傷診斷書1 紙可
    稽，而上揭『陰道6 點鐘紅腫裂傷明顯』，係可能由性器官
    、外力或外物（手指）插入所致，亦有該院99年6 月1 日義
    大醫院字第09900372號函在卷可按（本院卷第42頁），是案
    發當日被告除親吻及以手撫摸甲○之胸部、下體性器外，並
    將手指插入甲○之性器內之事實，亦堪認定。被告於本院準
    備程序時另辯稱伊以前曾患有精神疾病，請求鑑定伊案發當
    時之精神狀態云云。經查，被告於本院審理過程對於案發過
    程均可清楚記憶，並詳述案發經過，及為避重就輕之辯飾，
    且被告案發當時之精神狀態，經本院送請財團法人臺灣省仁
    愛之家附設慈惠醫院鑑定，亦認被告案發當時之精神狀態並
    無因精神障礙或其他心智缺陷致達不能辨識其行為違法，亦
    無因其程度致其辨識行為違法，或依辨識而行為之能力顯著
    降低之情形，亦有該院99年8 月30日99附慈精字第0992871
    號函在卷可按（本院卷第106 至111 頁）。是被告辯稱伊案
    發當時之精神狀態可能受到先前曾患精神疾病影響云云，亦
    不可採。
四、綜上所述，被告上揭所辯，均不可採。此外復有甲○指認被
    告之照片、高雄縣政府警察局岡山分局搜索及扣押筆錄、扣
    押物品目錄表、扣押物品收據（警卷第17至23頁）、案發現
    場照片16幀（警卷第26至33頁）、財團法人義大醫院受理疑
    似性侵害驗傷診斷書、中華民國身心障礙手冊、代號與姓名
    對照表、性侵害案件減少被害人重複陳述作業訊前訪視紀錄
    表（均詳彌封卷內），及內政部警政署刑事警察局99年5 月
    10日刑醫字第0990029728號鑑定書（本院卷第63至64頁）在
    卷可稽。本件被告對甲○犯乘機性交之犯行，事證明確，應
    依法論科。
五、核被告所為，係犯刑法第225 條第1 項之乘機性交罪。公訴
    意旨雖以甲○另指稱被告未經過她同意，即以手撫摸，並親
    吻其胸部、性器等處，並以其手指插入其性器等語，因認被
    告所為係犯刑法第222 條第1 項第3 款之加重強制性交罪。
    惟查，證人甲○於檢察官訊問時具結證稱被告有問我可以不
    可以親我，因為我很累又想睡覺，所以沒有回答，被告就開
    始親我…進入被告家後，被告把我的衣服跟外套脫掉前，有
    問我可以不可以脫我的衣服，我只有嗯嗯嗯（偵卷第19至20
    頁），且於本院審理時亦具結證稱伊並未對被告撫摸、親吻
    等行為有反抗之舉，過程中亦無對外呼救之情，顯見被告應
    係趁甲○受精神疾病影響，對性自主判斷之行為能力有顯著
    減低，致無從明確表示反對，不知抗拒之際，乘機性交得逞
    ，自難認被告當時另對甲○有施以強暴或違反其意願對其性
    交之情。惟本院認二者基本社會事實同一，爰依刑事訴訟法
    第300 條之規定，變更起訴法條，改論以刑法第225 條第1
    項之乘機性交罪。又被告有如事實欄一所示之前科素行，於
    有期徒刑執行完畢後5 年內故意再犯本案，為累犯，應依刑
    法第47條第1 項規定，加重其刑。
六、爰審酌被告為滿足一己私慾，趁機對深夜在外遊蕩之身心障
    礙，欠缺性自主判斷能力且不知抗拒之女子為性交犯行，致
    被害人身心受創，且犯後僅坦承對被害人親吻胸部，及撫摸
    胸部、性器等處之猥褻行為，然一再飾詞卸責否認趁機性交
    之犯行，難見有何悔意，及其犯罪動機、手段，及犯後態度
    等其他一切情狀，量處如主文所示之刑，以資懲儆。
據上論斷，應依刑事訴訟法第299 條第1 項前段、第300 條，刑
法第225 條第1 項、第47條第1項，判決如主文。
本案經檢察官乙○○到庭執行職務。
中    華    民    國    99    年    11    月    17    日
                  刑事第六庭  審判長法  官  李璧君
                                    法  官  鄭峻明
                                    法  官  曾仁勇
以上正本證明與原本無異。
如不服本判決應於收受本判決後10日內向本院提出上訴書狀，並
應敘述具體理由，如未敘述上訴理由者，應於上訴期間屆滿後20
日內補提理由書狀於本院（均須按他造當事人之人數附繕本）「
切勿逕送上級法院」。
中    華    民    國    99    年    11    月    17    日
                                    書記官  王紀芸

附錄本判決論罪科刑法條：
中華民國刑法第225條
對於男女利用其精神、身體障礙、心智缺陷或其他相類之情形，
不能或不知抗拒而為性交者，處3 年以上10年以下有期徒刑。
對於男女利用其精神、身體障礙、心智缺陷或其他相類之情形，
不能或不知抗拒而為猥褻之行為者，處6 月以上5 年以下有期徒
刑。
第 1 項之未遂犯罰之。

司法院資訊處製作；財團法人民間司法改革基金會備份。
